【裁判字號】    92,停更一,1
【裁判日期】    920503
【裁判案由】    聲請停止執行
【裁判全文】
臺中高等行政法院裁定                              九十二年度停更一字第一號
    聲  請  人  甲○○
    相  對  人  臺中市政府
    代  表  人  乙○○
    訴訟代理人  戊○○
                丁○○
                丙○○
右當事人間因聲請停止執行事件，原告提起行政訴訟，並聲請停止原處分之執行，經
本院裁定後，聲請人不服，向最高行政法院提起抗告，經該院廢棄該裁定並發回本院
更為裁定，本院裁定如左：
    主  文
聲請駁回。
聲請程序費用由聲請人負擔。
    理  由
一、按原處分之執行，將發生難於回復之損害，且有急迫情事者，當事人始得聲請行
    政法院裁定停止執行，行政訴訟法第一百十六條第二項前段，規定甚明。
二、本件聲請人聲請意旨略謂：相對人為辦理「變更台中市都市計劃第三次通盤檢討
    說明會」，未依法定程序辦理。台中市交通「轉運站」原設置於第七期重劃區─
    新市政中心專用區內（西屯區○○段二十五地號等土地），但因相對人提出變更
    都市計畫，經內政部都市計畫委員會於九十年十一月二十日第五二二次會議審議
    ；惟相對人未依該會議之決議，竟於九十一年九月二十六日逕將原「交通用地」
    變更為「經貿展演用地」，變更後交通用地面積由原四點五公頃只剩一公頃多，
    縮減約達四分之三，嚴重影響原供車站、轉運及停車等功能，並將之公告，相對
    人所變更之方案，根本無法達成原轉運站之設立目的，顯已違反行政程序法第七
    條第一款之規定，抗告人雖提起訴願，惟相對人拒為答辯（嗣訴願機關駁回聲請
    人之訴願，聲請人循序向本院提起行政訴訟），又加快執行系爭變更計畫之執行
    ，於九十一年十一月十五日以府工都字第○九一○一六八四八五號函，向聲請人
    等表示，有關聲請人陳情反對西屯區○○段一八九地號等數十筆地號土地規劃設
    置轉運站乙案，經臺中市議會九十一年十一月一日大會議決請相對人納入十二期
    重劃或朝區段徵收方式辦理，相對人將辦理整體開發規劃構想說明會並進行意願
    調查等云云，相對人顯置聲請人之財產權不顧，企圖以用公權力低價徵收聲請人
    等之農業區用地，再違法變更土地使用用途，為炒地皮圖利市庫及財團，再以高
    價售給財團，並且急迫提出於市議會議程及辦理整體開發規劃構想說明會並進行
    意願調查，聲請人為系爭協安段一八九地號之土地所有權人不同意相對人之違法
    行政處分，另有多位土地所有權人亦反對相對人之變更方案。倘聲請人續為執行
    ，聲請人等之土地，必受難於回復之損害，爰依法聲請停止本件之執行等語。
四、經查，本件相對人辦理「變更台中市都市計劃（新市政中心專用區）細部計畫（
    部分交通用地為經貿展演用地）案」，係經內政部都市計畫委員會九十年十一月
    二十日第五二二次決議核定，並經相對人九十一年九月二十六日公告實施，有該
    公告影本附卷可佐，並為兩造所不爭。按此變更都市計畫公告案，係將原設置於
    第七期重劃區─新市政中心專用區內之台中市交通「轉運站」（西屯區○○段二
    十五地號等土地）之原「交通用地」變更為「經貿展演用地」，聲請人稱此變更
    後交通用地面積由原四點五公頃只剩一公頃多，縮減約達四分之三，嚴重影響原
    供車站、轉運及停車等功能，又因該變更都市計畫案，相對人覓其他土地規劃為
    轉運站之用，並將依法徵收聲請人所有之台中市○○區○○段一八九地號土地乙
    節，此雖為相對人所不爭，惟按國家因公益需要興辦公用事業，徵收人民之私有
    土地，須由需用土地人依土地徵收條例第十條至第十五條等相關規定，經目的業
    務主管機關許可，徵收前並應舉公聽會及協議價購或以其他方式取得，再擬具詳
    細徵收計劃書等，由中央主管機關核准之。是相對人如欲徵收聲請人之位於台中
    市○○區○○段之土地，自應先依相關法令擬定都市計劃，將聲請人所有之土地
    列為開發區域，再依上開徵收土地之程序為之，而依兩造所主張之事實，相對人
    雖有此規劃聲請人所有之土地列入變更台中市都市計畫主要計畫第三次通盤檢討
    案，並對聲請人所有土地區域舉行三次說明會、辦理意見調查表及公開展覽，亦
    屬草案送都市計畫委員會審議階段，原處分之執行對聲請人所有之前述土地將被
    徵收而言，又無絕對必然關係（相對人亦可能另尋其他土地作為台中市交通轉運
    站之用），難認有急迫情事，核與前揭停止執行之要件不符，不應准許。
五、依行政訴訟法第一百零四條、民事訴訟法第九十五條、第七十八條，裁定如主文
    。
中    華    民    國    九十二      年      五        月    三  十      日
                 臺 中 高 等 行 政 法 院   第 四 庭
                                審 判 長 法  官  沈  應  南
                                         法  官  黃  淑  玲
                                         法  官  許  武  峰
右正本證明與原本無異。
如不服本裁定，應於裁定送達後十日內以書狀敘明理由，經本院向最高行政法院提起
抗告（須依對造人數附具繕本）；並應預繳送達用雙掛號郵票拾份（每份三十四元）
。
中    華    民    國    九十二      年      五        月    三  十      日
                                     法院書記官  詹  靜  宜


司法院資訊處製作；財團法人民間司法改革基金會備份。
